---
title: "revision pesos"
author: "Equipo ELSOC"
date: "Marzo 2023"
output:
  rmdformats::downcute:
    code_folding: hide
    self_contained: true
    thumbnails: false
---



```{r,include=FALSE}
knitr::opts_chunk$set(warning = FALSE,
                      message = FALSE)

library(readxl)
library(tidyverse)
library(plotly)

```

```{r,include=FALSE}
bestGEE_QICU <- readRDS("../modelamiento NR/modelos/bestGEE_QICU.RDS")
bestGEE_QICU_m2 <- readRDS("../modelamiento NR/modelos/bestGEE_QICU_m2.RDS")
bestGEE_QICU_estrato <- readRDS("../modelamiento NR/modelos/bestGEE_QICU_estrato.RDS")
bestGEE_QICU_estrato_m2 <- readRDS("../modelamiento NR/modelos/bestGEE_QICU_estrato_m2.RDS")


# CARGAR MODELOS

tabla_m1 <- broom::tidy(bestGEE_QICU)
tabla_m2 <- broom::tidy(bestGEE_QICU_m2)
tabla_m1_estrato=broom::tidy(bestGEE_QICU_estrato)
tabla_m2_estrato=broom::tidy(bestGEE_QICU_estrato_m2)

unicos_variables<-  c("Intercepto", 
                      "Soltero",
                      "Densidad poblacional zc",
                      "30 a 44 años",
                      "45 a 59 años", 
                      "60 o más",
                      "Educ. Media",
                      "Educ. Técnica",
                      "Educ. Universitaria",
                      "C. Medianas",
                      "C. Pequeñas",
                      "G. Concepción",
                      "G. Santiago",
                      "G. Valparaiso",
                      "Escolaridad jh zc",
                      "NSNR 1ra ola",
                      "2018",
                      "2019", 
                      "2021",
                      "2022",
                      "P. Viviendas hacinadas zc",
                      "P. Viviendas precarias zc",
                      "Mujer",
                      "Tamaño hogar prom. zc",
                      "Visitas ola anterior")



names(unicos_variables) <-  c(tabla_m2$term,tabla_m1$term,tabla_m1_estrato$term,tabla_m2_estrato$term)%>%
                 unique()%>%
                 sort()
  

tabla_m1$term <- dplyr::recode(tabla_m1$term,!!!unicos_variables)
tabla_m2$term <- dplyr::recode(tabla_m2$term,!!!unicos_variables)

tabla_m1_estrato$term <- dplyr::recode(tabla_m1_estrato$term,!!!unicos_variables)
tabla_m2_estrato$term <- dplyr::recode(tabla_m2_estrato$term,!!!unicos_variables)


```

```{r,include=FALSE}
# REVISION DE PREDICCIONES

elsoc_preds_imp = readRDS("../modelamiento NR/predicciones/elsoc_preds_imp.RDS")

load("../datos/oficiales/ELSOC_Long_2016_2022_v1.00_R.RData")



elsoc_long_2016_2022=elsoc_long_2016_2022%>%
  sjmisc::set_na(na=c(-666,-777,-888,-999))%>%
  mutate(phq=Reduce('+',across(starts_with("s11_0"),
                               ~ car::recode(.x, "1=0;2=1;3=2;c(4,5)=3"))),
         phq_s10=as.numeric(phq>9),
         satis_demo=as.numeric(c01 %in% c(4,5)),
         educ= factor(car::recode(m01, "c(1,2,3)=1;c(4,5)=2;c(6,7)=3;c(8,9,10)=4"),
                      labels = c("Básica","Media","Técnica","Universitaria")),
         tramo_etario= factor(case_when(
           m0_edad< 30~1,
           m0_edad >29&m0_edad <40~2,
           m0_edad>39& m0_edad < 50~3,
           m0_edad>49 &m0_edad <60~4,
           m0_edad >59 ~5),
           labels = c("18 a 29","30 a 39","40 a 49","50 a 59","60 o más")),
         interes_poli=as.numeric(c13 %in% c(4,5)),
         confianza=as.numeric(c02 ==1),
         autori=as.numeric(c25==2),
         estatus_sub=as.numeric(d01_01 %in% c(4:6)),
         satis_vida=as.numeric(s01 %in% c(4,5)),
         seguridad=as.numeric(t10 %in% c(4,5)),
         contacto=as.numeric(r06 %in% c(4,5)),
         muestra=factor(muestra,labels=c("Original","Refresco")),
         m0_sexo=factor(m0_sexo,labels=c("Hombre","Mujer")),
         estrato_disenno=factor(estrato_disenno,
                               labels = c( names(attr(getElement(.,"estrato_disenno"),"labels")))))



pesos_elsoc= read_csv("../generar ponderadores/resultados/pesos_longitudinales_elsoc.csv")

elsoc_pesos =elsoc_long_2016_2022%>%
  left_join(pesos_elsoc,by=c("idencuesta","ola"))


elsoc_merge=elsoc_long_2016_2022%>%
            left_join(select(elsoc_preds_imp,-estrato_disenno),by=c("idencuesta","ola"))


```

```{r,include=FALSE}

## FUNCION PARA GRAFICAR PREDICCIONES
grafo_preds<- function(var){
  elsoc_merge%>%
    ggplot(aes(x=preds_gee,color=factor(!!rlang::sym(var))))+
    geom_density()+
    facet_wrap(~ola)
  
}


grafo_box_var<- function(var){
  
  elsoc_pesos%>%
    select(ola,!!rlang::sym(var),starts_with("ponderador"),-ponderadorlong_panel)%>%
    gather("pond","valor",-c(ola,!!rlang::sym(var)))%>%
    ggplot(aes(x=factor(ola),y=valor,color=pond))+
    geom_boxplot()+
    labs(x="Ola del Estudio",
         y="Valor ponderador",
         color="Ponderador")+
    facet_wrap(formula(paste0("~",var)),scales = "free")+
    scale_y_continuous(limits = c(0,10))+
        theme(legend.position = "top") 
  
  
  
}



grafo_pesos <- function(var,resp){
  tabla=  elsoc_pesos%>%
    select(ola,!!rlang::sym(resp),!!rlang::sym(var),starts_with("ponderador"),-ponderadorlong_panel)%>%
    mutate(muestral=1)%>%
    gather("pond","valor",-c(ola,!!rlang::sym(resp),!!rlang::sym(var)))%>%
    drop_na()%>%
    group_by(ola,pond,!!rlang::sym(var))%>%
    summarise(prom = weighted.mean(!!rlang::sym(resp), w = valor),.groups = "drop")
  
  grafico= tabla%>%
    ggplot(aes(x = sjlabelled::as_label(ola),y = prom, color = pond, group = pond))+
    geom_line() +
    geom_point() +
    labs(x="Año del Estudio",
         y="Proporción",
         color="Ponderador")+
    facet_wrap( formula(paste0("~",var)))+
    theme(legend.position = "top") +
    scale_y_continuous(labels = scales::percent,
                       limits = c(0, NA))
  
  return(grafico)
}



grafo_pond_var<- function(pond,var){
  elsoc_pesos%>%
    ggplot(aes(x=!!rlang::sym(pond),color=factor(!!rlang::sym(var))))+
    geom_density()+
    facet_wrap(~ola) 
}


resumen_pesos<- function(var){
  
  elsoc_pesos%>%
    group_by(muestra,ola)%>%
    summarise(n_año=n(),
              peso=var,
              across({{var}},
                     list(nas=~sum(is.na(.x)),
                          suma=sum,
                          min=min,
                          max=max,
                          sd=sd),
                     .names = "{fn}"),
              .groups = "drop")%>%
    mutate(across(-c(muestra,ola,n_año,peso), ~round(.x,4)))
  
  
}


```

# Resumen ejecutivo

# Distribución empírica de los pesos

## Distribución de los pesos según variables {.tabset}


```{r,include=FALSE}
vars_pred <- c("muestra","m0_sexo","estrato_disenno","tramo_etario","educ")
template_distribucion_pesos <- c(
    "### {{nm}}\n",
    "```{r, distribucion pesos {{nm}} }\n",
    "grafo_box_var('{{nm}}')\n",
    "```\n",
    "\n"
  )

plots_distribucion_pesos <- lapply(
  vars_pred, 
  function(nm) knitr::knit_expand(text = template_distribucion_pesos)
)
```

`r knitr::knit(text = unlist(plots_distribucion_pesos))`


## Descriptivos pesos {.tabset}

```{r,include=FALSE}
pesos_desc <-names(select(elsoc_pesos,starts_with("ponderador")))
template_desc_pesos <- c(
    "### {{nm}}\n",
    "```{r, desc pesos {{nm}} }\n",
    "resumen_pesos('{{nm}}')%>%DT::datatable() \n",
    "```\n",
    "\n"
  )

plots_desc_pesos <- lapply(
  pesos_desc, 
  function(nm) knitr::knit_expand(text = template_desc_pesos)
)
```

`r knitr::knit(text = unlist(plots_desc_pesos))`

# Aplicación de los pesos a variables

## Porcentaje síntomas depresivos según variables y pesos {.tabset}

```{r,include=FALSE}
vars_pred <- c("muestra","m0_sexo","estrato_disenno","tramo_etario","educ")
template_s10_pond <- c(
    "### {{nm}}\n",
    "```{r, s10_pond {{nm}} }\n",
    "grafo_pesos('{{nm}}','phq_s10')\n",
    "```\n",
    "\n"
  )

plots_s10_pond<- lapply(
  vars_pred, 
  function(nm) knitr::knit_expand(text = template_s10_pond)
)
```

`r knitr::knit(text = unlist(plots_s10_pond))`



## Porcentaje de satisfacción con la democracia según variables y pesos {.tabset}

Se consideran los valor 4 y 5

```{r,include=FALSE}
vars_pred <- c("muestra","m0_sexo","estrato_disenno","tramo_etario","educ")
template_satis_pond <- c(
    "### {{nm}}\n",
    "```{r, satis_pond {{nm}} }\n",
    "grafo_pesos('{{nm}}','satis_demo')\n",
    "```\n",
    "\n"
  )

plots_satis_pond<- lapply(
  vars_pred, 
  function(nm) knitr::knit_expand(text = template_satis_pond)
)
```

`r knitr::knit(text = unlist(plots_satis_pond))`



## Interés en política según variables y pesos {.tabset}

Se consideran los valor 4 y 5

```{r,include=FALSE}
vars_pred <- c("muestra","m0_sexo","estrato_disenno","tramo_etario","educ")
template_interes_pond <- c(
    "### {{nm}}\n",
    "```{r, interes_pond {{nm}} }\n",
    "grafo_pesos('{{nm}}','interes_poli')\n",
    "```\n",
    "\n"
  )

plots_interes_pond<- lapply(
  vars_pred, 
  function(nm) knitr::knit_expand(text = template_interes_pond)
)
```

`r knitr::knit(text = unlist(plots_interes_pond))`


## Confianza social generalizada según variables y pesos {.tabset}

Se consideran el valor 2

```{r,include=FALSE}
vars_pred <- c("muestra","m0_sexo","estrato_disenno","tramo_etario","educ")
template_confianza_pond <- c(
    "### {{nm}}\n",
    "```{r, confianza_pond {{nm}} }\n",
    "grafo_pesos('{{nm}}','confianza')\n",
    "```\n",
    "\n"
  )

plots_confianza_pond<- lapply(
  vars_pred, 
  function(nm) knitr::knit_expand(text = template_confianza_pond)
)
```

`r knitr::knit(text = unlist(plots_confianza_pond))`



## Autoritarismo según variables y pesos {.tabset}

Se consideran los valor 4 y 5

```{r,include=FALSE}
vars_pred <- c("muestra","m0_sexo","estrato_disenno","tramo_etario","educ")
template_autori_pond <- c(
    "### {{nm}}\n",
    "```{r, autori_pond {{nm}} }\n",
    "grafo_pesos('{{nm}}','autori')\n",
    "```\n",
    "\n"
  )

plots_autori_pond<- lapply(
  vars_pred, 
  function(nm) knitr::knit_expand(text = template_autori_pond)
)
```

`r knitr::knit(text = unlist(plots_autori_pond))`


## Estatus social subjetivo según variables y pesos {.tabset}

Se consideran los valores entre 4 y 6

```{r,include=FALSE}
vars_pred <- c("muestra","m0_sexo","estrato_disenno","tramo_etario","educ")
template_estatus_pond <- c(
    "### {{nm}}\n",
    "```{r, estatus_pond {{nm}} }\n",
    "grafo_pesos('{{nm}}','estatus_sub')\n",
    "```\n",
    "\n"
  )

plots_estatus_pond<- lapply(
  vars_pred, 
  function(nm) knitr::knit_expand(text = template_estatus_pond)
)
```

`r knitr::knit(text = unlist(plots_estatus_pond))`



## Satisfacción con la vida según variables y pesos {.tabset}

Se consideran los valor 4 y 5

```{r,include=FALSE}
vars_pred <- c("muestra","m0_sexo","estrato_disenno","tramo_etario","educ")
template_satis_vida_pond <- c(
    "### {{nm}}\n",
    "```{r, satis_vida_pond {{nm}} }\n",
    "grafo_pesos('{{nm}}','satis_vida')\n",
    "```\n",
    "\n"
  )

plots_satis_vida_pond<- lapply(
  vars_pred, 
  function(nm) knitr::knit_expand(text = template_satis_vida_pond)
)
```

`r knitr::knit(text = unlist(plots_satis_vida_pond))`



## Percepción seguridad del barrio según variables y pesos {.tabset}

Se consideran los valor 4 y 5

```{r,include=FALSE}
vars_pred <- c("muestra","m0_sexo","estrato_disenno","tramo_etario","educ")
template_seguridad_pond <- c(
    "### {{nm}}\n",
    "```{r, seguridad_pond {{nm}} }\n",
    "grafo_pesos('{{nm}}','seguridad')\n",
    "```\n",
    "\n"
  )

plots_seguridad_pond<- lapply(
  vars_pred, 
  function(nm) knitr::knit_expand(text = template_seguridad_pond)
)
```

`r knitr::knit(text = unlist(plots_seguridad_pond))`





# Modelamiento

## Modelos Estimados {.tabset}

Los modelos estimados son glm estimados vía gee. La forma de estimación mediante gee permiten tomar en cuenta en las estimaciones la correlación entre las observaciones. Como desventaja frente a los modelos jerarquicos, los anteriores no pueden considerar más de un nivel de anidamiento, 

Una nota al pie, es que la estimación de los modelos generó objetos de R de alta cantidad (más de 100 mb), esto incluso excedía el limite para subirlos al repositorio de github. Pero con un método de compresión . Sin embargo, el gran tamaño de los modelos podría deberse a una gran cantidad de iteraciones necesarias para garantizar

### Muestra Original a

```{r}
tabla_m1%>%
  select(-statistic)%>%
  mutate(across(c(estimate,std.error), ~round(.x,4)),
         sig=case_when(p.value <0.01 ~ '***',
                       p.value >0.01 & p.value <0.05 ~'**',
                       p.value >0.05 & p.value <0.1 ~'*',
                       p.value >.1 ~''))%>%
  select(-p.value)%>%
            rename(Variable=term,Coeficiente=estimate,`Err. Estándar`=std.error,Significancia=sig)%>%
DT::datatable()
```

### Muestra Refresco a


```{r}
tabla_m2%>%
  select(-statistic)%>%
  mutate(across(c(estimate,std.error), ~round(.x,4)),
         sig=case_when(p.value <0.01 ~ '***',
                       p.value >0.01 & p.value <0.05 ~'**',
                       p.value >0.05 & p.value <0.1 ~'*',
                       p.value >.1 ~''))%>%
  select(-p.value)%>%
            rename(Variable=term,Coeficiente=estimate,`Err. Estándar`=std.error,Significancia=sig)%>%
DT::datatable()
```


### Muestra Original b

```{r}
tabla_m1_estrato%>%
  select(-statistic)%>%
  mutate(across(c(estimate,std.error), ~round(.x,4)),
         sig=case_when(p.value <0.01 ~ '***',
                       p.value >0.01 & p.value <0.05 ~'**',
                       p.value >0.05 & p.value <0.1 ~'*',
                       p.value >.1 ~''))%>%
  select(-p.value)%>%
            rename(Variable=term,Coeficiente=estimate,`Err. Estándar`=std.error,Significancia=sig)%>%
DT::datatable()
```

### Muestra Refresco b


```{r}
tabla_m2_estrato%>%
  select(-statistic)%>%
  mutate(across(c(estimate,std.error), ~round(.x,4)),
         sig=case_when(p.value <0.01 ~ '***',
                       p.value >0.01 & p.value <0.05 ~'**',
                       p.value >0.05 & p.value <0.1 ~'*',
                       p.value >.1 ~''))%>%
  select(-p.value)%>%
            rename(Variable=term,Coeficiente=estimate,`Err. Estándar`=std.error,Significancia=sig)%>%
DT::datatable()
```

## Predicciones de los modelos según categorias {.tabset}


```{r,include=FALSE}
vars_pred <- c("muestra","m0_sexo","estrato_disenno","tramo_etario","educ")
template_predicciones <- c(
    "### {{nm}}\n",
    "```{r, predicciones {{nm}} }\n",
    "grafo_preds('{{nm}}')\n",
    "```\n",
    "\n"
  )

plots_predicciones <- lapply(
  vars_pred, 
  function(nm) knitr::knit_expand(text = template_predicciones)
)
```

`r knitr::knit(text = unlist(plots_predicciones))`